臺灣高等法院高雄分院刑事判決
111年度上訴字第454號
上  訴  人  
即  被  告  陳家福



                    （現另案於法務部○○○○○○○○○執行中）
選任辯護人  劉韋宏律師（法扶律師）
上列上訴人因違反毒品危害防制條例等案件，不服臺灣橋頭地方
法院110年度訴字第293號，中華民國111年3月30日第一審判決（
起訴案號：臺灣橋頭地方檢察署110年度偵字第3405、9671號）
，提起上訴，本院判決如下：
    主  文
上訴駁回。
   事實及理由
壹、程序事項：
　　刑事訴訟法第348條第3項規定：「上訴得明示僅就判決之刑
    、沒收或保安處分一部為之。」其立法理由指出：「為尊重
    當事人設定攻防之範圍，並減輕上訴審審理之負擔，容許上
    訴權人僅針對刑、沒收或保安處分一部提起上訴，其未表明
    上訴之認定犯罪事實部分，則不在第二審之審判範圍。如為
    數罪併罰之案件，亦得僅針對各罪之刑、沒收、保安處分或
    對併罰所定之應執行刑、沒收、保安處分，提起上訴，其效
    力不及於原審所認定之各犯罪事實，此部分犯罪事實不在上
    訴審審查範圍。」故依據前開規定，科刑事項已可不隨同其
    犯罪事實而單獨成為上訴之標的，且於上訴人明示僅就科刑
    事項上訴時，第二審法院即不再就原審法院所認定之犯罪事
    實為審查，而應以原審法院所認定之犯罪事實，作為論認原
    審量刑妥適與否的判斷基礎。本件上訴人即被告陳家福（下
    稱被告）於本院準備程序及審判程序中，已陳明其上訴範圍
    為：就原判決販賣第二級毒品2罪之宣告刑，及定執行刑部
    分上訴，被告所犯3罪之犯罪事實、沒收，及槍砲部分之宣
    告刑均不在上訴範圍等語（見本院卷第72頁），揆諸前述說
    明，本院僅就原審判決販賣第二級毒品各罪之宣告刑（見附
    表一）及本案定應執行刑妥適與否進行審理，至於原審判決
    其他部分，則非本院審查範圍，先此敘明。
貳、本案據以審查上揭量刑妥適與否之原審所認定之犯罪事實、
    所犯罪名、宣告刑：
一、犯罪事實：
　㈠陳家福知悉甲基安非他命係毒品危害防制條例第2條第2項第2
     款規定所列管之第二級毒品，未經許可，依法不得持有、
    販賣，竟與楊琇帆（經原審判處罪刑後，業已撤回上訴確定
    ）共同意圖營利，基於販賣第二級毒品之犯意聯絡，為如附
    表一編號1所示之販賣甲基安非他命犯行。陳家福又另意圖
    營利，基於販賣第二級毒品之犯意，為如附表一編號2所示
    之販賣甲基安非他命犯行。
  ㈡陳家福明知可發射子彈具有殺傷力之非制式手槍、具有殺傷
    力之子彈，分屬槍砲彈藥刀械管制條例所列管之槍砲、彈藥
    ，非經許可，不得持有，竟於不詳時地，自不詳人處取得如
    附表二編號8-1所示具殺傷力之非制式子彈1顆、編號9所示
    具殺傷力之非制式手槍1支等物，而持有之，迄民國110年3
    月2日8時45分許為警查獲。　　
二、所犯罪名：
　　被告就上揭犯罪事實欄㈠（即附表一編號1、2）部分，均係
    犯毒品危害防制條例第4條第2項之販賣第二級毒品罪；就犯
    罪事實欄㈡部分，係犯槍砲彈藥刀械管制條例第7條第4項之
    非法持有非制式手槍罪、同條例第12條第4項之非法持有子
    彈罪（想像競合犯）。
三、宣告刑：
　　原判決就上開非法持有槍彈部分，判處被告有期徒刑5年3月
    ，併科罰金新臺幣（下同）5萬元，罰金如易服勞役，以100
    0元折算壹日，
參、被告上訴有無理由之論斷：
一、上訴意旨略以：依被告販賣第二級毒品之犯罪情節以觀，原
    判決就該2罪之量刑核屬過重，且於依毒品危害防制條例第1
    7條第2項規定減輕被告之刑後，仍可認被告在客觀上足以引
    起一般人之同情，情節尚堪憫恕，應有刑法第59條酌減其刑
    規定之適用。再原判決就被告販賣毒品之數量、價金、實際
    獲利等，除於宣告刑列為量刑因素外，於定執行刑又予以斟
    酌，而對被告上揭所為3罪，定應執行刑有期徒刑9年9月，
    核有責任非難之重複，於法有違，應予撤銷等語。
二、關於刑之減輕事由：
　㈠被告有毒品危害防制條例第17條第2項規定之適用：
    按犯第4條至第8條之罪於偵查及歷次審判中均自白者，減輕
    其刑，毒品危害防制條例第17條第2項定有明文。經查：被
    告就附表一所示2次販賣第二級毒品犯行，於偵查及歷審審
    理時均自白犯行（於二審自白部分，見本院卷第72頁），符
    合前開毒品危害防制條例第17條第2項減輕其刑之規定，爰
    就上開所犯2罪，均依法減輕其刑。
　㈡被告無毒品危害防制條例第17條第1項規定之適用：　
    被告於警詢時固供稱其毒品來源為洪序儒（見警一卷第14頁
    ），然經警方對該人執行通訊監察、跟監均未發現有何販毒
    事證，被告與該人間亦無通訊紀錄等情，有高雄市政府警察
    局鳳山分局110年9月1日高市警鳳分偵字第11073718300號函
    及檢附之110年8月31日職務報告在卷可稽（見原卷第113至1
    15頁），自無從依毒品危害防制條例第17條第1項規定減免
    被告附表一各罪之刑。
　㈢被告依刑法第59條規定酌減其刑並不適當：　
　  按刑法第59條之酌量減輕其刑，必於犯罪另有特殊原因或情
    狀，在客觀上足以引起一般同情，而確可憫恕者，認為即予
    宣告法定低度刑期，猶嫌過重者，或因立法至嚴，確有情輕
    法重之情形，始有其適用。而考之該條立法理由，亦以酌量
    犯人之心術與犯罪事實，情可矜憫為原則；至被告是否因一
    時失慮，致罹章典，事後是否坦認犯行或犯罪危害程度等情
    ，涉及被告品行、智識程度、犯罪動機、犯罪後態度及犯罪
    所生損害等因素，均屬刑法第57條各款量刑標準事項，僅可
    依比例原則在法定刑範圍內予以審酌，未便逕援為同法第59
    條酌減其刑之依據。又考量毒品戕害國人身心健康，且嚴重
    影響社會治安，故政府立法嚴禁販賣毒品，並以高度刑罰來
    遏止毒品氾濫之問題，於109年1月15日再次增加販賣第二級
    毒品之刑度，並於同年7月15日施行，足見對於此萬國公罪
    ，社會均有應嚴懲之共識。本院審酌被告固坦承本案販賣第
    二級毒品甲基安非他命犯行，然販賣毒品甲基安非他命，不
    僅嚴重殘害國民身心健康，復影響社會治安及國力甚鉅，被
    告僅為貪圖一己之私利，即販賣甲基安非他命，造成毒品擴
    散之不當結果，實難認其犯罪情狀，在客觀上足以引起一般
    之同情，而有對其宣告販賣第二級毒品法定最低度刑期猶嫌
    過重之情事，更遑論本案被告所犯，經適用毒品危害防制條
    例第17條第2項規定減輕其刑後，最輕本刑為有期徒刑5年，
    應已符合罪刑相當性及比例原則，故辯護人請求本院依刑法
    第59條酌減被告附表一所示各罪之刑，尚難採納。
三、駁回上訴之理由：
　  按刑事審判旨在實現刑罰權之分配的正義，故法院對有罪被
    告之科刑，應符合罪刑相當之原則，使輕重得宜，罰當其罪
    ，以契合社會之法律感情，此所以刑法第57條明定科刑時應
    審酌一切情狀，尤應注意該條所列10款事項以為科刑輕重之
    標準，俾使法院就個案之量刑，能斟酌至當；而量刑輕重係
    屬事實審法院得依職權自由裁量之事項，苟已斟酌刑法第57
    條各款所列情狀而未逾越法定刑度，不得遽指為違法。又數
    罪併罰定應執行刑之裁量，應兼衡罪責相當及特別預防之刑
    罰目的，綜合考量行為人之人格及各罪間之關係，具體審酌
    各罪侵害法益之異同、對侵害法益之加重效應及時間、空間
    之密接程度，注意維持輕重罪間刑罰體系之平衡。除不得違
    反刑法第51條之外部界限外，尤應體察法律規範本旨，謹守
    法律內部性界限，以達刑罰經濟及恤刑之目的。查原判決審
    酌被告不思守法自制，循正當途徑獲取所需，竟為獲取不法
    利益，鋌而走險販賣毒品，助長毒品之散布，危害社會治安
    ，且毒品足使施用者形成生理成癮性及心理依賴性，而實質
    改變其身心健康、經濟、生活地位，且為持續獲得毒品，或
    衍生其他犯罪，足使社會施用毒品人口增加，而相對提高社
    會成本，減損勞動生產力，影響社會層面至深且鉅，嚴重破
    壞社會治安，向為政府嚴令禁止流通之違禁物，竟共同或單
    獨販賣甲基安非他命以牟利，其動機目的、所為均值非難；
    並考量被告販賣毒品之數量、價金、實際獲利，其中附表編
    號1部分，被告為主要提供毒品以販賣及實際獲利者；復考
    量被告犯罪之動機、目的，兼衡以被告前有違反槍砲彈藥刀
    械管制條例案件及施用毒品之刑事前科紀錄，有臺灣高雄地
    方法院101年度訴字第1108、1035號刑事判決及臺灣高等法
    院被告前案紀錄表附卷可稽（見原審卷第47至57頁），暨被
    告自陳之智識程度、生活狀況（見原審卷第279頁）等一切
    情狀，就販賣毒品甲基安非他命部分，分別量處如附表一編
    號1、2「原審主文」欄所示之刑。並就被告販賣毒品甲基安
    非他命部分與非法持有槍彈部分，審酌被告所為各罪之罪質
    、販賣毒品與持有非制式手槍、子彈間並無事理上之關聯性
    、時空密接程度、販賣毒品之種類、對象、次數、整體犯罪
    所得、對於社會之危害程度及應罰適當性，兼衡以刑法第51
    條數罪併罰定執行刑之立法所採之限制加重原則及刑罰衡平
    之要求，就有期徒刑部分，定其應執行刑有期徒刑9年9月。
    核之原判決已充分斟酌被告之各罪犯罪情節及其個人狀況，
    依刑法第57條各款事項而為量刑，並定其應執行刑，無濫用
    裁量權、違反罪刑相當原則等違法或不當情形。
四、綜上，原審就被告2次販賣毒品甲基安非他命之宣告刑，及
    該2罪與非法持有槍彈部分之定執行刑所為之審酌，難認有
    違法或不當。被告上訴指摘原判決未依刑法第59條規定減輕
    其刑，且前開宣告刑及定執行刑均屬過重，而有未當，經核
    皆無理由，應予駁回。
肆、共同被告楊琇帆部分，業經其於111年6月17日撤回上訴而告
    確定，茲不再論列。
據上論結，應依刑事訴訟法第368條，判決如主文。
本案經檢察官陳俊宏提起公訴，檢察官李靜文到庭執行職務。
中　　華　　民　　國　　111 　年　　8 　　月　　2 　　日
                    刑事第三庭  審判長法  官  吳進寶
                                      法  官  陳億芳
                                      法  官  徐美麗
以上正本證明與原本無異。
如不服本判決應於收受本判決後20日內向本院提出上訴書狀，其
未敘述上訴理由者，並得於提起上訴後20日內向本院補提理由書
狀（均須按他造當事人之人數附繕本）「切勿逕送上級法院」。
中　　華　　民　　國　　111 　年　　8 　　月　　2 　　日
                                      書記官  吳宗霖
附錄本判決論罪科刑法條：
《毒品危害防制條例第4條第2項》
製造、運輸、販賣第二級毒品者，處無期徒刑或十年以上有期徒
刑，得併科新臺幣一千五百萬元以下罰金。
《槍砲彈藥刀械管制條例第7條第4項》
未經許可，持有、寄藏或意圖販賣而陳列第一項所列槍砲、彈藥
者，處五年以上有期徒刑，併科新臺幣一千萬元以下罰金。
《槍砲彈藥刀械管制條例第12條第4項》
未經許可，持有、寄藏或意圖販賣而陳列子彈者，處5年以下有
期徒刑，併科新臺幣300萬元以下罰金。
附表一：
編號 販毒者 購毒者 交易時間 交易方式 標的 原審主文  聯繫門號 聯繫門號 交易地點         價金（新臺幣）  1 陳家福、楊琇帆 王君帆 109年11月30日13時15分許 王君帆多次聯絡陳家福、楊琇帆共同持用之左列門號，先由楊琇帆接聽，雙方約定交易之毒品、時間、地點等事宜後，再由陳家福接聽，雙方更改交易之地點，嗣於左列時間、地點，由陳家福出面販賣交付右列標的與王君帆，並收取右列價金。 甲基安非他命1 包（重量不詳） 陳家福共同販賣第二級毒品，處有期徒刑伍年參月。扣案如表二編號4、5所示之物，均沒收之；未扣案之不詳廠牌行動電話壹支（插用門號0000000000號SIM卡壹張）、犯罪所得新臺幣壹仟元，均沒收之，於全部或一部不能沒收或不宜執行沒收時，追徵其價額。      1,000元   0000000000 0000000000 高雄市楠梓區興楠路郵局門口    2 陳家福 古建明 110年2月9日3時15分許 陳家福以附表二編號7 所示行動電話聯絡古建明後，於左列時間、地點，販賣交付右列標的與古建明，並收取右列價金。 甲基安非他命1 包（重量不詳） 陳家福販賣第二級毒品，處有期徒刑伍年貳月。扣案如表二編號1所示之物，沒收銷燬之；扣案如附表二編號4、5、7所示之物，均沒收之；未扣案之犯罪所得新臺幣伍佰元，沒收之，於全部或一部不能沒收或不宜執行沒收時，追徵其價額。      500元   0000000000 0000000000 高雄市○○區○○○路000號古建明住處樓下    
附表二：
編號 物品名稱數量 備註 1 甲基安非他命1 包（含包裝袋1只） 檢出第二級毒品甲基安非他命成分，驗前淨重0.857公克，驗後淨重0.799公克 2 第三級毒品2包（含包裝袋2只） 均檢出第三級毒品成分4 -methyl-N,N-dimethylcathinone、Eutylone，驗前淨重分別為0.31公克、0.162 公克，驗後淨重分別為0.3 公克、0.151 公克 3 吸食器1個  4 電子磅秤2台  5 夾鏈袋1包  6 IPHONE手機1支  7 OPPO手機（含門號0000000000號SIM卡1 張）1 支  8-1 非制式子彈1顆 非制式子彈，由金屬彈殼組合直徑約8.9mm金屬彈頭而成，經試射，可擊發，認具殺傷力。 8-2 非制式子彈1顆 8.9mm金屬彈頭而成，經試射，無法擊發，認不具殺傷力。 9 非制式手槍1 支（槍枝管制編號0000000000） 非制式手槍，由仿手槍外型製造之槍枝，組裝已貫通之金屬槍管而成，擊發功能正常，可供擊發適用子彈使用，認具殺傷力。 10 紙質發射管（非屬列管爆裂物）8 個 均係市售中低空煙火之紙質發射管，其中編號3-1至3-4及10-1紙質發射管兩端雖以膠帶纏繞，但未緊密纏繞，認均未改變作用方式，非屬槍砲彈藥刀械管制條例所列管之爆裂物。 11 SAMSUNG手機（含門號0000000000號SIM卡1張）1支